【裁判字號】    97,台上,4718
【裁判日期】    970925
【裁判案由】    違反毒品危害防制條例
【裁判全文】
最高法院刑事判決            九十七年度台上字第四七一八號
上  訴  人  甲○○
上列上訴人因違反毒品危害防制條例案件，不服台灣高等法院高
雄分院中華民國九十七年六月十七日第二審更審判決（九十七年
度重上更(三)字第一九號，起訴案號：台灣澎湖地方法院檢察署九
十一年度偵字第四一九號），提起上訴，本院判決如下：
    主  文
上訴駁回。
    理  由
按刑事訴訟法第三百七十七條規定，上訴於第三審法院，非以判
決違背法令為理由，不得為之。是提起第三審上訴，應以原判決
違背法令為理由，係屬法定要件。如果上訴理由書狀並未依據卷
內訴訟資料，具體指摘原判決不適用何種法則或如何適用不當，
或所指摘原判決違法情事，顯與法律規定得為第三審上訴理由之
違法情形，不相適合時，均應認其上訴為違背法律上之程式，予
以駁回。本件上訴人甲○○上訴意旨略稱：（一）原判決事實認
定上訴人先向地下錢莊借得新台幣（下同）三十萬元購買毒品云
云，但上訴人於歷審均抗辯並未借用高利貸購買毒品，原判決對
此等有利於上訴人之辯解不採，又未說明理由，有判決理由不備
之違法。（二）原判決第五頁以下認定，推論前提係以上訴人經
營不善而向高利貸借貸為前提。但本件除上訴人自白有經營不善
並借貸高利貸以外，並無其他補強證據證明上訴人有經營不善等
事實，原判決在並無其他補強證據之情況下，只引用上訴人此部
分自白，違背刑事訴訟法第一百五十六條第二項之規定，更遑論
上訴人已經舉證證明伊並無借高利貸之事實，原判決此部分之認
定違法。（三）原判決僅認定上訴人所辯因自己吸食之需而購入
之辯解不足採信，即推論上訴人當然因販賣之意思而販入。但持
有毒品之犯罪類型，依據毒品危害防制條例，有製造、運輸、販
賣、意圖販賣而持有、以強暴、脅迫、欺瞞或其他非法方法使人
施用毒品、引誘他人施用、轉讓、施用、持有等多種類型。原判
決並無證據證明上訴人有販賣之意圖，違背證據裁判主義。（四
）原判決第五頁以下之認定云云，係認上訴人意圖販賣而販入，
上訴人家屬有所警惕而致搜索無獲，但此為原審之擬制之詞，並
無實質證據證明上訴人家屬有湮滅藏匿上訴人犯罪證據之行為。
況既然無法搜索得證物，則自不能推論上訴人有何犯罪行為。原
判決對此部分之認定，違背證據裁判主義，判決違法。（五）原
判決事實認定上訴人有運輸第二級毒品之犯意，但理由又說明上
訴人係基於販賣之意思而購入第二級毒品。原判決對於上訴人究
竟是否有運輸之犯意，並未於理由中說明，有判決不備理由之違
法云云。
惟查原判決依憑上訴人對於其於民國九十一年八月十三日凌晨五
時三十分許，在桃園縣中壢市某眷村，向綽號「建民」之不詳姓
名成年男子，以二十萬元價格，購得淨重一九七．二七公克之第
二級毒品甲基安非他命，並於翌（十四）日上午十一時三十分許
，在澎湖縣馬公航空站當場遭查獲等情之自白、證人蘇建良、羅
靜萍之證言、搜索扣押筆錄、扣押物品目錄表、查獲現場照片二
張、扣案之甲基安非他命一大包、內政部警政署刑事警察局九十
一年九月九日刑鑑字第0910229147號鑑驗通知書（該扣案甲基安
非他命送請該局鑑定結果，屬純度約百分之九十四之甲基安非他
命，含外包裝袋毛重二一一．九五公克、實際毛重二０二．三六
公克、淨重一九七．二七公克，取０．０五公克檢驗後，尚餘一
九七．二二公克等情）、高雄醫學大學附設醫院（檢驗醫學部毒
物組）九十七年五月二十日高醫附科字第0970001613號函寄所附
答覆文及附件、台灣高等法院被告全國前案紀錄表、澎湖縣衛生
局煙毒尿液檢驗成績書、台灣澎湖地方法院檢察署檢察官九十一
年度毒偵字第九號不起訴處分書各一紙（上訴人於本件被查獲前
並無施用毒品前科，而本次查獲經採尿送澎湖縣衛生局檢驗結果
，亦無甲基安非他命或嗎啡反應，再送觀察勒戒結果，亦無繼續
施用毒品傾向並經檢察官不起訴處分）等證據，資以認定上訴人
有原判決事實欄所記載之犯罪事實，因而撤銷第一審不當之判決
，變更起訴法條，改判論處上訴人販賣第二級毒品罪刑（處有期
徒刑柒年陸月，褫奪公權肆年），已詳述其所憑之證據及理由。
對於上訴人辯稱：伊購買甲基安非他命係自己要施用，並沒有要
販賣，因澎湖地區購買毒品易被查獲，才一次購買較多毒品長期
施用，並無販賣之意思。又所謂甲基安非他命「每日正常使用量
在二．五毫克至二十五毫克，其最低致死劑量為一公克」等數據
，係根據「口服」、「注射」或「吸用」哪種使用方式下所得？
若甲基安非他命以吸用方式（如置於鋁箔紙上或香菸燃燒）使用
之情形下，臨床上一般每日正常使用之劑量及最低致死劑量為何
？是否有相關文獻或研究數據得供佐證。又甲基安非他命除非存
放於高溫潮濕之環境，會由原本的固態轉變為液態外，如將其置
放於低溫之環境下（如：冰箱冷凍室），未必不可長期存放，以
供使用云云。經綜合調查證據之結果，認均不足採，分別在判決
內加以指駁，並說明證據取捨及判斷之理由。又第一審於九十一
年九月二十七日前往被告馬公市○○路三之二號住處，及馬公市
樹德六號其經營世代直排輪鞋專賣店搜索，並未發現應扣押物；
澎湖縣警察局亦函原審上訴審謂查無上訴人販賣毒品之具體不法
事證，雖有搜索筆錄、澎湖縣警察局九十二年三月二十日函可考
，惟第一審搜索距案發時已有一個半月，上訴人或其家屬或已有
警覺，且案發後上訴人在馬公市○○街二十二號經營之金銀島遊
藝埸於九十一年九月一日讓渡他人，無法搜索，有搜索筆錄、讓
渡書可按，自難以搜索無所獲，或澎湖縣警察局查無上訴人販出
毒品不法事證，即為上訴人有利之認定，分別在判決內加以說明
。原判決所為論述，核與卷證資料相符，從形式上觀察，並無違
背法令之情形。按認事採證、證據之取捨及證據證明力之判斷，
俱屬事實審法院之職權，苟無違背證據法則，自不能指為違法。
原判決對於上訴人有本件犯行，已說明其依憑之證據及認定之理
由，對於上訴人之辯解，認不可採，亦在判決內詳述其不予採納
之理由，並無上訴意旨所指違背法令之情形。上訴意旨所指各節
，或為單純事實之爭執；或不影響全部犯罪事實之認定而可認於
原判決之主旨有影響；或原審已加審酌、論斷，屬原審得本於職
權裁量之事項，已於判決內詳述其認事採證及證據取捨、判斷之
理由，為其職權之適法行使，或事證已臻明確並無再為傳訊調查
必要之裁量事項，亦無上訴意旨所指違背法令之情形。上訴意旨
仍執前詞任意指摘原判決違背法令，核與法律規定得為第三審上
訴理由之違法情形均不相適合，應認其上訴違背法律上之程式，
予以駁回。
據上論結，應依刑事訴訟法第三百九十五條前段，判決如主文。
中    華    民    國  九十七  年    九    月  二十五  日
                      最高法院刑事第二庭
                          審判長法官  莊  登  照
                                法官  黃  一  鑫
                                法官  許  錦  印
                                法官  張  清  埤
                                法官  陳  世  雄
      本件正本證明與原本無異
                                      書  記  官
中    華    民    國  九十七  年    十    月    一    日
                                                Ａ


司法院資訊處製作；財團法人民間司法改革基金會備份。
